【裁判字號】    97,易,945
【裁判日期】    970530
【裁判案由】    毒品危害防制條例
【裁判全文】
臺灣士林地方法院刑事判決               97年度易字第945號
公  訴  人  臺灣士林地方法院檢察署檢察官
被      告  甲○○
                    （現於臺灣臺北監獄執行中）
上列被告因毒品危害防制條例案件，經檢察官提起公訴（97年度
毒偵字第633 、744 號），本院於訊問被告後，被告為有罪之陳
述，經裁定認為宜以簡式審判程序審理，並判決如下：
    主  文
甲○○施用第二級毒品，累犯，處有期徒刑壹年。扣案之第二級
毒品甲基安非他命參包（驗餘淨重零點伍陸貳捌公克）及殘渣袋
壹只均沒收銷燬之，包裝甲基安非他命用之外包裝袋參個及分裝
袋拾肆只均沒收。又施用第二級毒品，累犯，處有期徒刑拾月。
扣案之第二級毒品甲基安非他命壹包（驗餘淨重零點壹參貳捌公
克）沒收銷燬之。包裝甲基安非他命用之外包裝袋壹個沒收。應
執行有期徒刑壹年捌月。扣案之第二級毒品甲基安非他命肆包（
驗餘淨重合計零點陸玖伍陸公克）及殘渣袋壹只均沒收銷燬之，
包裝甲基安非他命用之外包裝袋肆個及分裝袋拾肆只均沒收。
    事  實
一、甲○○前因施用毒品案件，先後2 次送觀察、勒戒後，均認
    無繼續施用毒品之傾向，分別由臺灣臺北地方法院檢察署及
    臺灣士林地方法院檢察署檢察官於民國89年2 月29日、89年
    2 月18日，各以89年度毒偵字第203 號、89年度毒偵字第48
    2 號不起訴處分確定。又因施用毒品案件，先送強制戒治，
    並經臺灣士林地方法院檢察署檢察官以91年度毒偵字第158
    號聲請簡易判決處刑，嗣經本院於91年6 月28日，以91年度
    士簡字第185 號判決處有期徒刑4 月確定，並於92年3 月27
    日易科罰金執行完畢。至其所受之強制戒治處分，則於91年
    12月11日停止戒治交付保護管束，並於92年1 月31日保護管
    束期滿未經撤銷而視為強戒治執行完畢。又因施用毒品案件
    ，經本院於94年5 月9 日以94年度易字第62號判決處有期徒
    刑6 月，於94年8 月10日易科罰金執行完畢。再因施用毒品
    案件，經本院於95年7 月31日以95年度易字第666 號判決處
    有期徒刑6 月，於95年12月12日易科罰金執行完畢。詎甲○
    ○猶不知悛悔，又基於施用第二級毒品甲基安非他命之犯意
    ，先於97年2 月29日在臺北市○○區○○路106 巷16號1 樓
    住處施用甲基安非他命1 次，嗣於97年3 月1 日零時15分許
    為警搜索查獲，並扣得甲基安非他命3 包（毛重1.003 公克
    、淨重0.563 公克、驗餘淨重0.5628公克）、殘渣袋1 只及
    甲○○所有供施用第二及毒品甲基安非他命用之分裝袋14只
    。甲○○復於97年3 月14日在上開東湖路住處施用甲基安非
    他命1 次，嗣於同日下午4 時30分許，在臺北縣汐止市○○
    路60巷6 號前因形跡可疑而為警盤查，甲○○於有偵查犯罪
    職權之臺北市政府警察局內湖分局康樂派出所員警尚未發覺
    其施用及持有第二級毒品甲基安非他命之犯罪事實前，主動
    交出甲基安非他命1 包（毛重0.333 公克、淨重0.133 公克
    、驗餘淨重0.1328公克），並向員警自首施用第二級毒品甲
    基安非他命而接受裁判。
二、案經臺北市政府警察局汐止分局和臺北市政府警察局內湖分
    局報告臺灣士林地方法院檢察署檢察官偵查起訴。
    理  由
一、上揭犯罪事實，業據被告甲○○於本院審理時坦承不諱，而
    被告於97年3 月1 日和同年3 月14日經警採集尿液，經送臺
    灣檢驗科技股份有限公司及臺灣尖端先進生技醫藥股份有限
    公司以氣相層析質譜儀分析法鑑驗結果，均呈安非他命類陽
    性反應，有上開公司濫用藥物檢驗報告各1 紙附卷可稽（見
    偵字卷第633 號卷第38頁、偵字第744 號卷第41頁），並有
    扣案之甲基安非他命3 包（毛重1.003 公克、淨重0.563 公
    克、驗餘淨重0.5628公克）、殘渣袋1 只及分裝袋14只第二
    級毒品安非他命1 包（驗餘淨重0.1843公克）、甲基安非他
    命1 包（毛重0.333 公克、淨重0.133 公克、驗餘淨重0.13
    28公克）可資佐證，而上開97年3 月1 日扣案疑似安非他命
    白色透明結晶3 包及97年3 月14日扣案疑似安非他命白色透
    明結晶1 包，經送交通部民用航空局航空醫務中心鑑驗結果
    ，均確檢出第二級毒品甲基安非他命成分，此有該中心97年
    3 月19日航藥鑑字第0971592 號毒品鑑定書及97年3 月25日
    航藥鑑字第0971729 號毒品鑑定書各1 份在卷可按（見毒偵
    字第633 號卷第36頁、毒偵字第744 號卷第40頁）。綜上，
    是被告自白施用第二級毒品安非他命，應認與事實相符，而
    可採信，本件事證明確，被告施用第二級毒品安非他命犯行
    ，洵堪認定。
二、按92年7 月9 日修正公布，並於93年1 月9 日施行之毒品危
    害防制條例刪除2 犯及3 犯之規定，一改修法前繁雜之處遇
    程序，僅將施用毒品者簡化區分為初犯、再犯，並認施用毒
    品者係屬病患性犯人，以觀察、勒戒戒除其身癮，並以強制
    戒治去除其心癮。經觀察、勒戒或強制戒治執行完畢釋放後
    ，若係5 年後再犯該條例第10條施用毒品罪者，與同條例第
    20條第1 項、第2 項關於「初犯」之處理方式相同，檢察官
    應先聲請法院裁定令被告入勒戒處所觀察、勒戒，並視有無
    繼續施用毒品傾向，決定應予釋放、為不起訴之處分，或應
    聲請法院裁定令入勒戒處所強制戒治；若係5 年內「再犯」
    同條例第10條施用毒品罪者，依同條例第23條第2 項規定，
    檢察官則應依法追訴。觀諸該條例第20條第3 項之修正理由
    ：「觀察、勒戒或強制戒治5 年後再犯者，顯見前所實施之
    觀察、勒戒或強制戒治已足以遮斷其施用毒品之癮，為期自
    新及協助其戒除毒癮，對此5 年後再犯者，爰明定仍適用初
    犯之規定，先經觀察、勒戒、強制戒治之程序。」及同條例
    第23條第2 項之修正理由：「為配合簡化施用毒品犯之刑事
    處遇程序，並鑑於經觀察、勒戒或強制戒治執行完畢釋放後
    5 年內再犯者，其再犯率甚高，原據以實施之觀察、勒戒及
    強制戒治既已無法收其實效，自應施以刑事處遇」，顯然如
    施用毒品者係前經觀察、勒戒或強制戒治等治療程序執行完
    畢5 年後，始再施用毒品之「初犯」，因前所執行之觀察、
    勒戒或強制戒治已足收戒除毒癮之效，自應重新執行觀察、
    勒戒或強制戒治等治療程序，並於治療程序執行完畢後，由
    檢察官為不起訴處分，毋庸對之追訴處罰；反之，在「再犯
    」之情形，因其先前所為治療程序顯未能收戒斷毒癮之效，
    且考量施用毒品者之再犯率偏高，乃簡化其刑事處遇程序，
    而逕予追訴處罰，不再施以治療程序。參酌上開立法理由，
    修正毒品危害防制條例就施用毒品者，祇於「初犯」及「5
    年後再犯」二種情形，有其追訴條件之限制，即須於初犯經
    觀察、勒戒或強制戒治釋放後，5 年內均無施用毒品之行為
    ，始能認其前所實施之觀察、勒戒或強制戒治已足遮斷毒癮
    ，而得於5 年後再犯時，再予適用初犯之規定，重行觀察、
    勒戒等程序。倘5 年內已經再犯，被依法追訴處罰，縱其第
    3 次（或第3 次以上）施用毒品之時間在初犯釋放5 年以後
    ，即與「5 年後再犯」之情形有別，且因已於「5 年內再犯
    」，顯見其再犯率甚高，原實施觀察、勒戒或強制戒治，已
    無法收其實效，而無5 年戒斷期之存在，自無再經觀察、勒
    戒及強制戒治之必要，即應依該條例第10條處罰，始符新法
    修正之本旨，最高法院95年度臺非字第59號、第65號判決意
    旨可資參照。經查：被告甲○○前因施用毒品案件，先後2
    次送觀察、勒戒後，均認無繼續施用毒品之傾向，分別由臺
    灣臺北地方法院檢察署及臺灣士林地方法院檢察署檢察官於
    89年2 月29日、89年2 月18日，各以89年度毒偵字第203 號
    、89年度毒偵字第482 號不起訴處分確定。又因施用毒品案
    件，先送強制戒治，並經臺灣士林地方法院檢察署檢察官以
    91年度毒偵字第158 號聲請簡易判決處刑，嗣經本院於91
    年6 月28日，以91年度士簡字第185 號判決處有期徒刑4 月
    確定，並於92年3 月27日易科罰金執行完畢。至其所受之強
    制戒治處分，則於91年12月11日停止戒治交付保護管束，並
    於92年1 月31日保護管束期滿未經撤銷而視為強戒治執行完
    畢，惟被告嗣又於前案強制戒治執行完畢釋放後5 年內，即
    分別於94年、95年及96年間，再因施用毒品案件，分別經本
    院94年度易字第62號判決、94年度士簡字第526 號判決、95
    年度易字第666 號判決、96年度易字第576 號判決、96年度
    易字第2103號判決各處有期徒刑6 月、4 月、6 月、8 月、
    10月確定等情，此有臺灣高等法院被告前案紀錄表1 份在卷
    可佐。是被告本案兩次施用第二級毒品之犯行，雖距其於92
    年1 月31日強制戒治執行完畢釋放後已逾5 年，惟被告於該
    次強制戒治執行完畢釋放後5 年內，既分別於94年、95年、
    96年間再犯施用毒品之罪，且均經法院判處罪刑確定，揆諸
    前揭說明，被告本案施用第二級毒品之犯行，既非初犯，亦
    與毒品危害防制條例第20條第3 項所稱之「5 年後再犯」有
    別。是公訴人依法追訴，於法並無不合。從而，本件事證明
    確，被告施用第二級毒品之犯行，洵堪認定，應依法論科。
三、查安非他命為毒品危害防制條例所稱之第二級毒品，觀諸該
    條例第2 條第2 項第2 款規定甚明。核被告所為，均係犯毒
    品危害防制條例第10條第2 項之施用第二級毒品罪。其施用
    第二級毒品前後持有第二級毒品之低度行為，為施用第二級
    毒品之高度行為所吸收，不另論罪。又按「刑法第62條所謂
    發覺，固非以有偵查犯罪權之機關或人員確知其人犯罪無誤
    為必要，而於對其發生嫌疑時，即得謂為已發覺；但此項對
    犯人之嫌疑，仍須有確切之根據得為合理之可疑者，始足當
    之，若單純主觀上之懷疑，要不得謂已發生嫌疑。」最高法
    院著有72年臺上字第641 號判例可資參照。經查：被告係於
    97年3 月14下午4 時25分許，因形跡可疑而為臺北市政府警
    察局內湖分局康樂派出所員警攔下盤查時，被告即主動從身
    上外套左前口袋內自行取出第二級甲基安非他命1 包交予警
    方，並於警詢主動供出本案施用甲基安非他命犯行等情，有
    警詢筆錄在卷可考（見毒偵字第744 號卷第6 至8 頁），足
    認被告係於有偵查犯罪職權公務員未發覺犯罪前，自首其施
    用及持有第二級毒品之犯行，應依刑法第62條前段之規定，
    減輕其刑，起訴書漏未敘及被告上開自首情事，尚有未洽，
    附此敘明。而被告有事實欄所載之犯罪科刑執行紀錄，有臺
    灣高等法院被告前案紀錄表在卷可稽，其於有期徒刑執行完
    畢後5 年內，故意再犯本案有期徒刑之罪，係屬累犯，均應
    依刑法第47條第1 項之規定論以累犯，並加重其刑，另就被
    告於97年3 月14日該次施用第二級毒品之犯行，先加後減之
    。爰審酌被告素行非佳，前因施用毒品案件，經法院裁定送
    觀察、勒戒及強制戒治後，竟仍無法戒除毒癮，復又再施用
    毒品，惟念其施用毒品乃戕害個人身心健康，尚未危及他人
    ，其犯罪之動機、目的、手段、施用時間、施用次數及其智
    識程度、犯後坦認犯行，態度尚稱良好等一切情狀，分別量
    處如主文所示之刑，並定其應執行之刑，以示懲儆。
四、扣案之甲基安非他命4 包（合計驗餘淨重0.6956公克），及
    內含第二級毒品甲基安非他命之殘渣袋1 只，後者與其上附
    著之甲基安非他命成分難以析離而分別秤重，應屬第二級毒
    品，不問是否屬犯人所有，應依毒品危害防制條例第18條第
    1 項前段之規定，均予宣告沒收銷燬之。至分裝袋14只、第
    二級毒品海洛因之外包裝袋4 個，後者有防止毒品裸露、散
    逸之功能，且既與毒品分別鑑秤其重量，與毒品即無難以析
    離而無法個別宣告沒收之情事，均係被告所有供其施用第二
    級毒品甲基安非他命所用之物，此為被告供明在卷，爰依刑
    法第38條第1 項第2 款規定宣告沒收。
據上論斷，應依刑事訴訟法第273 條之1 第1 項、第299 條第1
項前段，毒品危害防制條例第10條第2 項、第18條第1 項前段，
刑法第11條、第47條第1 項、第62條前段、第51條第5 款、第38
條第1 項第2 款，判決如主文。
本案經檢察官莊富棋到庭執行職務。
中    華    民    國    97    年    5     月    30    日
                  刑事第七庭法  官    許碧惠
以上正本證明與原本無異。
如不服本判決，應於收受送達後10日內向本院提出上訴書狀，其
未敘述上訴之理由者並得於上訴期間屆滿後20日內向本院補提理
由書（均須按他造當事人之人數附繕本）。
                            書記官    徐仁豐
中    華    民    國    97    年    5     月    30    日
附錄
毒品危害防制條例第10條第2項
施用第二級毒品者，處3 年以下有期徒刑。


司法院資訊處製作；財團法人民間司法改革基金會備份。
